【裁判字號】    89,台上,110
【裁判日期】    890114
【裁判案由】    損害賠償
【裁判全文】
最高法院民事裁定                                八十九年度台上字第一一○號
    上  訴  人  甲○○
    被 上 訴人  國立成功大學醫學院附設醫院
    法定代理人  葉純甫
右當事人間請求損害賠償事件，上訴人對於中華民國八十八年九月二十一日台灣高等
法院台南分院第二審判決（八十八年度上字第一九一號），提起上訴，本院裁定如左
：
    主  文
上訴駁回。
第三審訴訟費用由上訴人負擔。
    理  由
按對於第二審判決上訴，非以其違背法令為理由，不得為之。民事訴訟法第四百六十
七條定有明文。依同法第四百六十八條規定，判決不適用法規或適用不當者，為違背
法令。而判決有同法第四百六十九條所列各款情形之一者，為當然違背法令。是當事
人提起上訴，如依民事訴訟法第四百六十八條規定，以第二審判決有不適用法規或適
用法規不當為理由時，其上訴狀或理由書應有具體之指摘，並揭示該法規之條項或其
內容。若係成文法以外之法則，應揭示該法則之旨趣。倘為司法院解釋、或本院之判
例，則應揭示該判解之字號或其內容。如以民事訴訟法第四百六十九條所列各款情形
為理由時，其上訴狀或理由書，應揭示合於該條款之事實。上訴狀或理由書如非依此
項方法表明，或其所表明者，顯與上開法條規定之情形不相合時，即難認為已對第二
審判決之違背法令有具體之指摘，其上訴自難認為合法。本件上訴人對第二審判決提
起上訴，核其上訴理由略稱：「上訴人於原審主張，依第一審所引台灣省立台南醫院
民國八十八年二月二十二日八八南醫字第八○七號函稱，重接輸卵管與月經不正常無
關，而被上訴人之受僱人姚博琳、許朝欽亦明知上訴人所欲求診之目的為診療月經不
正常出血疾病，與重接輸卵管無關，為何仍僅為上訴人作輸卵管重接手術，顯見其醫
療行為不當，被上訴人應負損害賠償之責，原審竟置而不論，亦未於判決理由中說明
為何不採云云。」無非就原審依取捨證據、認定事實之職權行使所論斷：「證人姚博
琳證稱，八十五年十一月十四日上訴人求診說陰道出血，經超音波檢查，發現卵巢有
６×５公分囊腫，就是水瘤，是腫瘤的一種，有驗血、給藥，並於八十五年十一月二
十六日回診時，檢查病歷記錄腫瘤指標在正常範圍內，不是惡性腫瘤，……又卵巢囊
腫與輸卵管囊腫（水瘤）在臨床上不易區分，需開刀後才知道……等語。又上訴人在
起訴狀載明：伊曾於八十年十二月二十一日接受結紮手術，而後就有月經不正常出血
現象，故向姚博琳醫師提出接合輸卵管手術，姚醫師告訴伊該手術需專業醫師方能施
行，但費用需自付一萬多元，於此情狀下轉診至許朝欽醫師，……等語，堪以認定許
朝欽醫師受轉診之醫療為輸卵管接合手術，而非施行子宮肌瘤切除手術。復據行政院
衛生署醫事審議委員會鑑定書所載：輸卵管重接手術只是讓輸卵管阻塞造成不孕之婦
女，能有再生育之能力，與月經不正常無關。另據台灣省立台南醫院函復稱：一輸卵
管重接手術，係指輸卵管阻塞之病患，藉由手術方法使輸卵管暢通，故此項手術主要
用於輸卵管阻塞之不孕症患者。二月經週期是由卵巢分泌女性荷爾蒙所主導，與輸卵
管無關連。輸卵管阻塞及輸卵管重接手術二者與月經不正常無關等語，有該院八十八
年二月二十二日八十八南醫醫字第八○七號函一紙在卷可稽。由上開鑑定書及函文所
載，並無法認定上訴人主張，其所受月經不正常之痛苦，係緣於許朝欽實施輸卵管重
接手術所造成。何況，上訴人亦自認其於八十年十二月二十一日接受結紮手術，而後
就有月經不正常出血現象，充其量可認為上訴人經許朝欽施行輸卵管重接手術後，月
經不正常出血現象，並無改善而已。上訴人主張，其輸卵管仍阻塞，及月經不正常出
血之病症亦未見任何緩和跡象，係許朝欽及姚博琳二位醫師之醫療不當所致，使上訴
人受有財產及非財產上之損害，自非可採云云云。」泛言未論斷，而非具體表明合於
不適用法規、適用法規不當、或民事訴訟法第四百六十九條所列各款之情形，難認對
該判決之如何違背法令已有具體之指摘。依首揭說明，應認其上訴為不合法。
據上論結，本件上訴為不合法。依民事訴訟法第四百八十一條、第四百四十四條第一
項、第九十五條、第七十八條，裁定如主文。
中      華      民      國    八十九    年     一       月     十四     日
                              最高法院民事第三庭
                                  審判長法官  范  秉  閣
                                        法官  朱  建  男
                                        法官  曾  煌  圳
                                        法官  許  澍  林
                                        法官  鄭  玉  山
      右正本證明與原本無異
                                              書  記  官
中      華      民      國    八十九    年      二      月      二      日


司法院資訊處製作；財團法人民間司法改革基金會備份。
